臺灣士林地方法院刑事判決　　　　　　　　　　　　　　九十年度訴字第四號
　　公　訴　人　臺灣士林地方法院檢察署檢察官
　　被　　　告　丙○○
右列被告因偽造文書等案件，經檢察官提起公訴（八十九年度偵字第八○四五號），
本院判決如左：
    主  文
丙○○連續行使偽造私文書，足以生損害於他人，處有期徒刑壹年貳月。
如附表一支票上盜用之養老乃瀧停車場專用章之印文及郭林冬雪飲食烤肉店統一發票
專用章之印文各乙枚，均沒收；又附表二所示銀行存款戶及信用卡申請書上之丁○○
及英文Cindy Chen之署押十枚均沒收；又附表三、四、五所示簽帳單顧客及商店存根
聯上偽造之丁○○及英文Cindy Chen署押均沒收。
    事  實
一、丙○○因自民國七十九年間就已遭金融機構拒絕往來，無法申請信用卡，乃基於
    偽造私文書及意圖為自己不法之所有之概括犯意，於八十八年七月十四日起至八
    十八年十一月十六日止，連續在台北市松山區○○○路一六八號英商渣打銀行台
    北分行（下稱渣打銀行）、台北市大安區○○○路○段一０七號台北銀行忠孝分
    行（下稱台北銀行）、台北市○○○路六十六號五樓慶豐商業銀行（下稱慶豐銀
    行）等處，未經其妹丁○○之同意，持丁○○交其保管之身分證、印章，並基於
    任職儷舍裝潢工程有限公司會計之業務，於八十八年七月十四日前不詳時間，在
    其公司內偽造其妹不實之八十七年度薪資所得新台幣（下同）四十八萬元之各類
    扣繳暨免扣繳憑單乙份，於前揭各銀行儲蓄存款開戶申請書上，偽簽丁○○署名
    ，並盜用丁○○印文蓋於其上，以偽造作成「丁○○」名義之開戶申請書，復在
    各銀行信用卡申請書上偽造用以表彰丁○○身分之Cindy Chen簽名一枚，以偽造
    做成「丁○○」名義之信用卡申請書一紙，隨即將前揭偽造之私文書提出予各該
    銀行而行使之，用以開立活期存款帳戶及申請信用卡，使渣打銀行、台北銀行、
    慶豐銀行陷於錯誤，以為是丁○○本人申請，而同意開立台北銀行及慶豐銀行活
    期存款帳戶並由前述三家銀行各發給信用卡一張，丙○○於陸續取得三張信用卡
    後，即在信用卡背面之簽名欄偽造Cindy Chen簽名，以表示為丁○○之信用卡及
    於使用時供特約商店核對身分用之證明，並連續自八十八年八月間起至八十九年
    八月二十日止，於附表三所示之時、地，持前揭渣打銀行所發給之信用卡，消費
    如附表三所示之金額，於附表四所示之時、地，持前揭台北銀行所發給之信用卡
    ，消費如附表四所示之金額，於附表五所示之時、地，持前揭慶豐銀行所發給之
    信用卡，消費如附表五所示之金額，又丙○○於每次刷卡消費時，均在二聯式簽
    帳單之顧客簽名欄內，以複寫的方式偽簽Cindy Chen署名二枚，並將偽造完成之
    簽帳單存根聯交付於商店店員，表示簽認而行使之，致使商店店員陷於錯誤而交
    付其所消費如附表之財物，嗣因未依約繳付消費金額遭強制停卡等處分，足以生
    損害於丁○○及發卡銀行對於信用卡管理之正確性。另丙○○又於附表三、四、
    五所示之八十八年九月十五日及十七日、八十八年十一月四日及六日、八十九年
    二月二日及三月一日，基於概括犯意，持前開信用卡，共使用七次彰化銀行、台
    北銀行、慶豐銀行及中國信託商業銀行之自動櫃員機，以預借現金方式，分別詐
    得如附表所示之現金。嗣丙○○於犯罪未發覺前，向台灣士林地方法院檢察署檢
    察官自首。另丙○○亦承前意圖為自己不法所有之概括犯意，於八十九年三、四
    月間，在台北市○○街五十二號四樓其任職之「養老乃瀧」西門店即郭林冬雪飲
    食烤肉店，擅自以「養老乃瀧」之名義，陸續向軒達有限公司（下稱軒達公司）
    購買新台幣（下同）一百一十一萬五千一百八十四元之酒類，使軒達公司陷於錯
    誤，誤以是養老乃瀧西門店所訂，而依約陸續交付前述貨品。其後丙○○雖陸續
    支付三十萬元，然而其所交付由不知情之曹欣萍所簽發之二張支票（其中一張發
    票日為八十九年五月二十五日，票號ＢΕ0000000、面額十五萬元；另一
    張發票日為八十九年五月二十三日，票號ＢΕ0000000、面額二十萬元；
    兩張支票之付款人均為彰化銀行中崙分行），並為取信軒達公司，竟未經「養老
    乃瀧」西門店同意，盜用養老乃瀧停車場專用之印文及郭林冬雪飲食烤肉店統一
    發票專用章印文各乙枚於前揭票號ＢΕ0000000之支票背面用以背書而行
    使之，足以生損害於「養老乃瀧」西門店。嗣軒達公司遵期提示，前揭二支票于
    均因存款不足未獲兌現。又丙○○另於同年五月八日簽發乙紙票面金額為八十一
    萬零一百八十四元，到期日為同年六月三十日，票號為二八六九五一之本票一紙
    ，交付軒達公司，作為清償貨款之用，惟屆期仍未獲兌現，軒達公司始知受騙。
二、案經丙○○自首及軒達公司訴由台北市政府警察局士林分局移送台灣士林地方法
    院檢察官偵查起訴。
    理  由
一、被告丙○○於偵查及本院調查並審理時，均坦白承認其於八十八年七月十四日起
    至八十八年十一月十六日止，分別在渣打銀行台北銀行、慶豐銀行等處，偽以其
    妹丁○○名義填寫開戶申請書、信用卡申請書，並偽造其妹之扣繳憑單提出予各
    該銀行，使銀行陷於錯誤，而同意開立二個存款帳戶並各發給信用卡一張，丙○○嗣在信用卡背面之簽名欄內偽造丁○○或Cindy Chen簽名，以表示為丁○○之
    信用卡，並於附表所示時地刷卡消費或預借現金之事實。此外，並有英商渣打銀
    行之信用卡申請書、台北銀行之活期儲蓄存款開戶申請書及信用卡申請書、慶豐
    銀行之開戶申請書及信用卡申請書、扣繳憑單影本乙份附卷可查。另外有英商渣
    打銀行台北分行九十年五月十日（90）渣信字第０一二一號函及其附件、台北銀
    行忠孝分行九十年七月二日北銀忠放字第九０六０一二九四００號函及其附件、
    慶豐銀行九十年七月十六日（90）慶銀消卡催字第一四０號函及其附件並簽帳單
    七紙附卷可證。此部分犯行，足以認定。
二、被告丙○○雖然承認於八十九年三、四月間，先後共向軒達公司訂購一百十一萬
    五千一百八十四元之酒類，並從同年四至七、八月間，陸續支付三十萬元之貨款
    ，及在前述支票背面蓋用養老乃瀧停車場專用章之印文及郭林冬雪飲食烤肉店統
    一發票專用章的印文各乙枚。但是，被告否認向軒達公司購買酒類部分是詐欺，
    並辯稱：當時是戊○○跟我講好，我們要賺差價，乙○○完全知情，是鄒與李二
    人在說謊，鄒也是財務吃緊，才同意跟我合作，養老乃瀧只有那二顆章，不是我
    一個人需要賺差價，鄒也一樣，我沒有騙。所訂購的酒是賣給板橋皮先生，我跟
    甲○○合作了七、八年，都很正常，也不可能去問人家出生年月日、身分證字號
    等語。惟查：
  (一)被告於九十年一月三十日在九十年偵字第八○四五號偵查中自承戊○○未曾在曹
    欣萍的支票背書，而其於前開支票背面盜用「養老乃瀧」西門店停車場專用之印
    文及郭林冬雪飲食烤肉店統一發票專用章印文各乙枚之當時，並未告知戊○○。
    另於本院九十年十月十七日調查時也供承其轉售給板橋皮先生的酒，都是用個人
    名義，所收的二百多萬支票，除了前述交給軒達公司二張退票及另一張已兌現的
    十萬元支票外，其餘都存入其戶頭，並未存入戊○○的戶頭。
  (二)證人即軒達公司業務己○○於九十年十月十七日本院調查時證稱未曾見過戊○○
    ，送貨都是送到店內或地下室，從未將貨送到板橋，接洽或交貨都是找被告，收
    款也是找被告。另被告交付前述本票也是強調貨款她會付清，另也有跟被告提起
    請其店的負責人出面解決，但被告說她會負責處理，被告都沒有提過養老乃瀧西
    門店負責人也知道她跟軒達公司訂酒的事，被告也沒有提到前開二張支票是向板
    橋的皮先生那邊拿來，而都是說旅行社開給她的。
  (三)證人戊○○即「養老乃瀧」西門店負責人於八十九年十二月二十日八十九年偵字
    第一○四五九號偵查中證稱其公司未曾委託被告向軒達公司買酒，並不知道被告
    有拿公司章用來背書等語。另證人乙○○即養老乃瀧會計也於本院同日調查時證
    稱：我們西門店是有向軒達公司叫貨，但沒有叫那麼多，我們自己叫的貨，都有
    付戊○○的支票，只有幾千元而已，而且都是被告叫貨的。不知道被告以養老乃
    瀧名義向軒達公司訂一百十多萬元的貨。也沒有收到前述曹欣萍簽發的支票過，
    七月初因軒達寄存證信函來，才知這件事。店內的貨款都是我開的支票，用華南
    銀行為付款人發票人為郭林冬雪飲食烤肉店及戊○○名義開，而且從來不背書。
  (四)此外，有票號ＢΕ0000000、ＢΕ0000000之支票正反面影本及退
    票理由單；票號二八六九五一號本票影本及軒達有限公司應收帳款對帳單、出貨
    單附卷可查。
  (五)綜上所述，被告自七十九年起即信用不佳，於八十八年七月至八十九年八月間冒
    其妹名義申請信用卡盜刷消費或預借現金，足見其支付能力非常差，竟連續於二
    個月內大量假借養老乃瀧的名義訂購達一百十餘萬元之酒類，而僅支付其中三十
    萬元，其有不法所有之意圖至為明顯，其所辯解，均是卸責之詞，不足採信，此
    部分犯行，亦足認定。
二、核被告所為，係犯刑法第二百十六條、第二百十條、第二百十五條之行使偽造私
    文書、行使業務上登載不實文書及第三百三十九條第一項詐欺取財罪、第三百三
    十九條之二第一項利用自動付款設備詐欺罪。被告於儲蓄存款開戶申請書、信用
    卡申請書、信用卡背面、簽帳單上偽造署押或盜用印文及於支票背面盜用印文之
    行為，皆係偽造私文書之部分行為，而其偽造文書或業務上文書登載不實後持以
    行使，偽造或業務上文書登載不實之低度行為為行使之高度行為所吸收，均不另
    論罪。又被告先後多次行使偽造私文書及詐欺取財犯行，時間緊接，犯罪構成要
    件相同，顯係出於概括之犯意為之，均為連續犯，應依刑法第五十六條之規定，
    各論以一罪，並均加重其刑。再上開數罪間，有方法結果之牽連關係，應依刑法
    第五十五條牽連犯之規定，從一重之行使偽造私文書罪處斷。另起訴書雖未就業
    務上文書登載不實罪及利用自動付款設備詐欺犯行提起公訴，惟與前揭論罪部分
    有牽連犯之裁判上一罪的關係，本院自應一併審判。另被告於前開三家銀行未發
    覺其犯罪前，於八十九年九月二十二日向台灣士林地方法院檢察署檢察官自首而
    受裁判，有該署申告案件報告乙份附卷可查，應依刑法第六十二條前段減輕其刑
    。爰審酌被告素行、信用不佳、犯罪之動機、目的、手段、犯後坦承部分犯行等
    一切情狀，量處如主文所示之刑。又附表二偽造之丁○○、Cindy Chen署押共十
    枚，及附表三、四、五所示消費簽帳單上商店存根聯上偽造之丁○○或 Cindy
    Chen署押，依刑法第二百十九條之規定，不問屬於犯人與否，均應宣告沒收，至
    簽帳單上顧客存根聯上偽造之丁○○或Cindy Chen署押，為被告所有，供犯罪所
    用，雖未扣案，然無證據證明業已滅失，應依刑法第三十八條第一項第二款規定
    沒收。另被告偽造之扣繳憑單及盜用之印文，雖係供被告犯罪所用之物，業經交
    付前開銀行，均非被告所有，自無從宣告沒收，併此敘明。
三、另被告於本院調查時自首其於八十七年十月間，向匯通商業銀行敦南分行辦理Ｄ
    Ｋ─７７７６號自用小客車之貸款，也有冒用其妹丁○○名義於汽車貸款申請書
    、車輛動產擔保抵押契約書、設定登記申請書、購車貸款契約、撥款授權書、同
    意書概括式同意書上偽造丁○○署押，並行使前開私文書，向該銀行貸得九十六
    萬元，但都已經付清云云。惟查：本件偽造文書辦理購車貸款的時間，是在八十
    七年十月間，距本案發生最早時間八十八年七月十四日，已將近十個月之久，兩
    者時間並非緊接，應與本案並無連續犯之裁判上一罪之關係。應由檢察官另行偵
    查，併此敘明。
四、另台灣桃園地方法院檢察署九十年偵字第一三五二七號函送併案意旨略以：被告
    丙○○於九十年六月二十四日冒名持用庚○○之中華民國護照（護號00000
    0000）自日本搭乘日亞航二○三班機入境，並於入境旅客申報單及入境登記
    表上偽簽簡玉姵之署押，因認被告涉有刑法第二百十六條、第二百十四條之偽造
    文書罪。惟查：此部分與論罪科刑部分之犯罪時間，已近二年之久，時間顯非緊
    接。又被告於警訊供稱是因其本人之護照逾期，且是為了前往日本領取之前在日
    本工作之薪資，才冒用朋友簡玉姵的護照出境，是兩案之犯罪原因與動機或方法
    均不相同，應無裁判上一罪之連續犯關係，應退由原檢察官另行偵查。
據上論斷，應依刑事訴訟法第二百九十九條第一項前段，刑法第五十六條、第二百十
六條、第二百十條、第二百十五條、第三百三十九條第一項、第三百三十九條之二第
一項、第五十五條、第六十二條、第二百十九條，第三十八條第一項第二款罰金罰鍰
提高標準條例第一條前段判決如主文。
本案經檢察官王碧霞到庭執行職務
中          華          民        國    九十一  年    十    月  二十三  日
                                        臺灣士林地方法院刑事第二庭
                                            法  官  李  建  忠
右正本證明與原本無異。
如不服本判決，應於判決送達後十日內，向本院提出上訴。
                                            書記官  曾  韻  蒔
中          華          民        國    九十一  年    十    月  二十三  日
參考法條：
刑法第二百十條
偽造、變造私文書，足以生損害於公眾或他人者，處五年以下有期徒刑。
刑法第二百十五條
從事業務之人，明知為不實之事項，而登載於其業務上作成之文書，足以生損害於公
眾或他人者，處三年以下有期徒刑、拘役或五百元以下罰金。
刑法第二百十六條
行使第二百十條至第二百十五條之文書者，依偽造、變造文書或登載不實事項或使登
載不實事項之規定處斷。
刑法第三百三十九條第一項
意圖為自己或第三人不法之所有，以詐術使人將本人或第三人之物交付者，處五年以
下有期徒刑、拘役或科或併科一千元以下罰金。
刑法第三百三十九條之二
意圖為自己或第三人不法之所有，以不正方法由自動付款設備取得他人之物者，處三
年以下有期徒刑、拘役或一萬元以下罰金。
附表一：
┌───────┬─────┬─────┬────┬───┬──────┐
│    票     號 │金     額 │發  票  日│付款人  │發票人│            │
├───────┼─────┼─────┼────┼───┼──────┤
│  BE0000000   │二十萬元  │89.5.23   │彰化銀行│曹欣萍│            │
└───────┴─────┴─────┴────┴───┴──────┘
附表二：
┌─────┬───────┬─────┬───────────────┐
│ 銀    行 │ 文      書   │偽造日期  │ 偽造之署押                   │
├─────┼───────┼─────┼───────────────┤
│ 台北銀行 │ 存款申請書   │  88,8,20 │ 丁○○署押二枚、印文二枚     │
├─────┼───────┼─────┼───────────────┤
│ 台北銀行 │ 信用卡申請書 │  88,8,20 │ 丁○○及CINDY CHEN署押各乙枚 │
├─────┼───────┼─────┼───────────────┤
│ 慶豐銀行 │ 存款申請書   │  88,11,16│ 丁○○署押及印文各乙枚       │
├─────┼───────┼─────┼───────────────┤
│ 慶豐銀行 │ 信用卡申請書 │  88,8,16 │ 丁○○署押二枚               │
├─────┼───────┼─────┼───────────────┤
│ 渣打銀行 │ 信用卡申請書 │  88,7,14 │ 丁○○署押乙枚               │
│          │              │          │ CINDY CHEN署押二枚           │
└─────┴───────┴─────┴───────────────┘
附表三：
